台灣高等法院高雄分院刑事裁定　　　　　　　　　　九十一年度聲再字第一一二號
　　再審聲請人
　　即受判決人　甲○○
右列聲請人因違反毒品危害防制條例案件，對於本院九十一年度上訴字第一八三號中
華民國九十一年四月十六日第三審確定判決（臺灣高雄地方法院八十九年度訴字第二
一八六號、臺灣高雄地方法院檢察署八十九年度偵字第一九０七六號），聲請再審，
本院裁定如左：
    主  文
再審之聲請駁回。
    理  由
一、再審聲請意旨略以：按因發現確實之新證據，足認受有罪判決之人應受無罪、免
    訴、免刑或輕於原判決所認罪名之判決者，得聲請再審，為刑事訴訟法第四百二
    十條第一項第六款所明定。本院九十一年上訴字第一八三號刑事判決，認再審聲
    請人即受判決人甲○○販賣第一級毒品海洛因，判處有期徒刑十一年，褫奪公權
    七年，經最高法院於九十一年六月十三日程序上判決駁回上訴確定，茲因聲請人
    發現下列確實之新證據，足資證明聲請人應受無罪判決：(1)、證人陳自由（即原
    確定判決內認定聲請人販賣毒品海洛因予綽號「陳仔」之不詳姓名者的真實姓名
    ），住址為高雄縣岡山鎮白米里白米一０一號，證人陳自由可證明聲請人並無販
    賣海洛因與伊之事實。(2)、證人林世主（即原確定判決內認定聲請人販賣毒品海
    洛因予綽號「世主」之不詳姓名者的真實姓名），住址為高雄縣岡山鎮○○里○
    ○路三八一號，證人林世主可證明聲請人並無販賣海洛因與伊之事實。(3)、證人
    林萬祥（即原確定判決內認定聲請人在岡山空軍軍官學校附近，以新台幣（下同
    ）七萬元之價格，向綽號「林仔」之不詳姓名男子，販入第一級毒品海洛因四十
    一公克之人的真實姓名），住址為高雄縣岡山鎮○○里○○路二八八號，證人林
    萬祥可證明聲請人未曾向其購買海洛因四十一公克之事實。爰請裁定開始再審，
    並進行再審之實體審理程序。
二、按有罪之判決確定後，為受判決人之利益聲請再審，必其聲請之理由合於刑事訴
    訟法第四百二十條第一項所定情形之一及第四百二十一條有足以影響於判決之重
    要證據漏未審酌者，始准許之。又按刑事訴訟法第四百二十條第六款所謂發現確
    實之新證據，係指該項證據，事實審法院於判決前未經發見，不及調查斟酌，至
    其後始行發見者而言；再所謂確實之新證據，固非以絕對不須經過調查程序為條
    件，但必須可認為確實足以動搖原確定判決而為受判決人有利之判決者為限（最
    高法院三十三年抗字第七０號、四十年台抗字第二號、四十一年台抗字第一號、
    四十九年度台抗字第七二號、五十年台抗字第一０四號判例意旨參照）。故受理
    聲請再審之最後事實審法院，應就聲請再審理由之所謂「新證據」，是否具備事
    實審判決前已經存在，為法院、當事人所不知，事後方行發見之「嶄新性」，及
    顯然可認足以動搖原有罪確定判決，應為無罪、免訴、免刑或輕於原判決罪名之
    「顯然性」二要件，加以審查，為判斷應否准予開始再審之準據。（最高法院八
    十五年度台抗字第三０八號判決參照）
三、本件聲請人即受判決人甲○○係以發現綽號「陳仔」、「世主」、「林仔」之真
    實姓名分別為陳自由、林世主、林萬祥（地址分別為：高雄縣岡山鎮白米里白米
    一０一號、高雄縣岡山鎮○○里○○路三八一號、高雄市○○街六十二號、高雄
    縣岡山鎮○○里○○路二八八號），為新證據，而聲請再審。是本件聲請人聲請
    再審是否有理由，應視其所主張上開發現綽號「陳仔」、「世主」、「林仔」之
    真實姓名與地址，是否屬於刑事訴訟法第四百二十條第一項第六款所列之情形，
    亦即是否為「因發現確實之新證據，足認受有罪判決之人應受無罪、免訴、免刑
    或輕於原判決所認罪名之判決者」為斷。經查：(1)、按聲請再審狀引用最高法院
    程序上駁回上訴之判決案號，附具一、二、三審判決繕本及證據，而就第二審實
    體判決敘述再審理由者，應認係對第二審實體確定判決聲請再審（最高法院七十
    四年七月九日、七十四年度第七次刑事庭會議決議參照）。本件聲請人因販賣第
    一級毒品海洛因，經本院九十一年上訴字第一八三號刑事判決判處有期徒刑十一
    年，褫奪公權七年，聲請人不服上訴最高法院，經最高法院於九十一年六月十三
    日以九十一年度台上字第三二六六號刑事判決，以其上訴違背法律上之程式，駁
    回上訴確定。本件聲請人係引用最高法院程序上駁回上訴之通知，惟附具本院九
    十一年度上訴字第一八三號判決繕本及證據，且就本院九十一年度上訴字第一八
    三號實體判決敘述再審理由，依前開說明，應認係對本院九十一年度上訴字第一
    八三號實體確定判決聲請再審，合先敘明。(2)、聲請人雖提出上開綽號「陳仔」
    、「世主」、「林仔」者之真實姓名為新證據聲請再審，然本件聲請人即受判決
    人甲○○自八十九年八月二十六日警訊時，以迄九十一年六月十三日最高法院駁
    回其上訴確定為止，前後歷經將近二年之久，均無法提供其所謂綽號「陳仔」、
    「世主」、「林仔」者之真實姓名、住所，乃於判決確定後忽又查知上開三人之
    真實姓名、住所，已有違常情，非經調查程序，無以明瞭。而聲請人提出上開綽
    號「陳仔」、「世主」、「林仔」者之真實姓名是否確為陳自由、林世主、林萬
    祥者，亦非經調查程序，無以明瞭，本非屬不須調查之確實新證據，況上開綽號
    「陳仔」、「世主」、「林仔」者，於事實審法院審理時即已存在，並經事實審
    法院認定聲請人係預備將販入之一部分毒品俟機出賣予「陳仔」、「世主」者，
    惟尚未聯繫即為警查獲，因此查無聲請人與「陳仔」、「世主」者之通聯記錄亦
    屬當然，上開綽號「陳仔」、「世主」、「林仔」者於事實審法院審理時既已存
    在，即非屬法院、當事人所不知之新證據，而於事後方行發見者，顯不具「嶄新
    性」；(3)、況事實審法院既認定聲請人係將購自「林仔」者之第一級毒品海洛因
    ，預備販賣予「陳仔」、「世主」者，亦即聲請人尚未將販入之海洛因賣予「陳
    仔」、「世主」者，隨即遭警查獲，則聲請人提出「陳仔」、「世主」者之真實
    姓名、地址用以證明其並未販賣海洛因予其二人，顯與待證事項無關，不足以動
    搖原確定判決之認定；又聲請人提出「林仔」者之真實姓名、地址，用以證明其
    並未自「林仔」處購入第一級毒品海洛因毛重四十一公克，然聲請人於為警查獲
    時，員警當場於聲請人褲子鬆緊帶處扣得其所販入之上開海洛因，上開海洛因經
    送法務部調查局鑑驗結果，確為第一級毒品海洛因無訛，聲請人既有販入毒品海
    洛因為警查獲之事實，所謂「林仔」之人縱到庭結證，亦不足以動搖原確定判決
    之認定，自亦不具「顯然性」之要件。
四、綜上所述，本件聲請人甲○○所執以聲請再審之新證據即發現綽號「陳仔」、「
    世主」、林仔」之真實姓名與地址，經核並非屬證據當時已經存在而為法院及當
    事人所不及知，不及調查斟酌，至其後始行發見之「新證據」，且顯然不足以使
    原確定判決發生動搖，不具備「嶄新性」、「顯然性」之要件，揆諸上開說明，
    尚非屬得據以聲請再審之理由。聲請人據以聲請再審，核與刑事訴訟法第四百二
    十條第六款發現確實新證據之規定不符，應認為本件無再審理由，聲請人再審之
    聲請，應予駁回。
五、據上論結，應依刑事訴訟法第四百三十四條第一項，裁定如主文。
中      華      民      國    九十一    年      八      月    三十      日
                              臺灣高等法院高雄分院刑事第三庭
                                  審判長法官  周賢銳
                                        法官  莊崑山
                法官  陳中和
右正本證明與原本無異。
如不服本裁定應於送達後五日內向本院提出抗告狀。
                                  法院書記官  梁美姿
中    華    民    國      九十一      年      九      月     二   日
